臺灣高等法院刑事判決　　　　　　　　　94年度上訴字第55號
上　訴　人　臺灣板橋地方法院檢察署檢察官
上　訴　人
即　被　告　丁○○
　　　　　　　　　　　樓
選任辯護人　邱基祥律師
上列上訴人因被告違反藥事法案件，不服臺灣板橋地方法院93年
度訴字第1307號，中華民國93年11月18日第一審判決（起訴案號
：臺灣板橋地方法院檢察署93年度偵字第9727號），提起上訴，
本院判決如下：
    主  文
原判決關於丁○○部分撤銷。
丁○○輸入禁藥，處有期徒刑貳年陸月，併科罰金新台幣壹拾伍
萬元，罰金如易服勞役以新台幣玖佰元即銀圓參佰元折算壹日。
    事  實
一、丁○○自民國86年6月4日起，及實際擔任台北市利吉洋股份
    有限公司（以下簡稱利吉洋公司嗣後變更名稱為靜穩股份有
    限公司，地址改設板橋市○○街66巷27之2號）之負責人，
    前因違反藥事法案件，經台灣臺北地方法院以八十九年度訴
    字第48號判處有期徒刑一年六月，緩刑五年確定，現仍在緩
    刑期間。詎猶不知悛悔，明知未經核准不得擅自輸入藥品，
    且其後述自新加坡進口之「忘情水」乃未經中央衛生主管機
    關核准輸入之藥品為禁藥，竟為圖營利，於八十九年間，自
    新加坡輸入未經中央衛生主管機關核准輸入之藥品「忘情水
    」一批（內含sildenafil即威而鋼成份）並於輸入該項禁藥
    後，進而基於概括犯意，授權台北縣新莊市合家歡電視購物
    頻道、台北縣樹林市龍揚電視購物（於台北縣家和新店有線
    電視播出）、台北縣新莊市永佳樂有線電視股份有限公司對
    外連續販賣予不特定之顧客。嗣經台北縣政府衛生局於九十
    年七月四日，在台北縣新店市○○路440號龍揚電視購物查
    獲忘情水四瓶，再於九十一年一月十六日，在台北縣新莊市
    ○○○路一六九號合家歡電視購物頻道，由臺北市政府衛生
    局會同臺北市政府警察局刑警大隊查獲忘情水二瓶，經抽驗
    檢出內含sildenafil藥品成分，始循線查知上情（利吉洋公
    司違反藥事法部分，業經原審以九十二年度訴字第七七九號
    科處罰金新台幣柒萬元確定）。
二、案經原審審理利吉洋公司違反藥事法案件後發覺，告發由台
    灣板橋地方法院檢察署檢察官偵查起訴。
    理  由
一、訊據上訴人即被告丁○○，否認違反藥事法之犯行，陳稱不
    曾輸入或販賣禁藥「忘情水」，本件應係洪木村所為云云。
二、查台北縣政府衛生局、臺北市政府衛生局會同臺北市政府警
    察局刑警大隊人員，先後於90年7月4日在台北縣新店市○○
    路440號龍揚電視購物頻道，及於91年1月16日在台北縣新莊
    市○○○路169號合家歡電視購物頻道，查獲相同忘情水，
    業據台北縣政府稽查人員己○○，及臺北市政府衛生局稽查
    人員丙○○、臺北市政府警察局刑事警察大隊戊○○，於本
    院審理中到庭供述甚詳，並有台北縣政府衛生局藥物藥物檢
    查現場紀錄表、及臺北市政府衛生局藥品現場調查紀錄表在
    卷可按（見91年度偵字第14288號偵查卷第18頁、第9頁）。
    而查獲之忘情水禁藥，經抽取一瓶送由行政院衛生署藥物食
    品檢驗局檢驗結果，驗出有sildenafil即威而鋼藥品成分陽
    性反應，有行政院衛生署藥物食品檢驗局九十年十月十二日
    藥檢壹字第9014930號檢驗成績書及常用藥物治療手冊節錄
    本各一紙在卷可稽，是本件查獲之忘情水確含有藥品成分，
    自堪認定。因之，本件查獲之忘情水既含有藥品成分，又未
    經中央衛生局主管機關核准輸入，則其屬藥事法第二十二條
    第二款所稱之禁藥，已堪認定。
三、本件供作男性壯陽之「忘情水」禁藥，係被告丁○○自國外
    進口，並在台北縣各電視購物頻道販賣，分據證人為王至誠
    ，洪木村、甲○○、乙○○先後於原審及本院審理中供述甚
    詳，並有利吉洋公司聲明「忘情水廣告影片節目帶係由利洺
    企業社授權使用」之聲明書，及利吉洋公司授權有線電視頻
    道播放其製作之「忘情水」廣告影片節目帶之授權同意書，
    並龍揚有線電視業者吳瑞民受衛生主管機關稽查時之訪問紀
    要在卷可按（見91偵字第14288號偵查卷第44、31、30頁）
    ，可見被告在有線電視頻道上販賣違法輸入之「忘情水」禁
    藥之一斑。
    證人王至誠於原審結證稱：伊原經營利洺企業社，忘情水是
    丁○○找我合作來賣的，他說產品不錯，他說這東西是國外
    來的，都是與丁○○接洽，直到89年9、10月間所經營之利
    洺企業社結束，才沒有再接觸，但丁○○還有繼續做，他是
    透過拍廣告來促銷，我幫丁○○鋪貨，這是男性使用壯陽的
    噴劑，處理忘情水的業務從未與洪木村接觸談過等語（見原
    審卷第75頁至80頁審判筆錄）。對此被告於原審同日審理中
    亦供承與王至誠合作做電視台購物的事，足認王至誠上開所
    述不虛。（王至誠業經處分不起訴確定，詳見91年度偵字第
    14288號卷）
    證人甲○○於本院證稱：91年1月16日被臺北市政府衛生局
    及刑警大隊，在台北縣新莊市○○○路169號「合家歡電視
    購物」查獲之忘情水，其實就是在同址所經營之芳譽商行查
    獲，當時店員潘敏慈所稱忘情水是向總公司調貨，總公司也
    是我所經營之公司，該電視頻道曾作忘情水的廣告等語，並
    稱91年4月17日警訊中所稱被查獲之忘情水是向利吉洋公司
    購入，該公司負責人是丁○○所述屬實，訂貨的是用傳真給
    該公司云云，其於本院所證與警訊所述一致，應堪採信。證
    人乙○○於本院審理中稱沒有為被告丁○○製造忘情水，只
    是為他裝填小瓶子，每次都是丁○○親自把要裝填之忘情水
    液體，用塑膠桶送來彰化縣埔鹽鄉我伸帝實業有限公司，每
    次送幾桶已忘記，他同時提供瓶子及包裝紙盒，裝填好後，
    由中連貨運送交丁○○的地址，由丁○○簽收，丁○○有說
    這東西是進口的，此事於彰化縣衛生局調查時所述均屬實在
    等語。據其在彰化縣衛生局於90年11月28日調查陳稱代為充
    填包裝後，分別於89年8月28日出貨400瓶，89年10月19日出
    貨441瓶，89年10月26日573瓶，每瓶工資10元（新台幣，下
    同），共計14140元，由丁○○之花旗銀行板橋分行支票支
    付云云，均足證被告輸入禁藥及販賣是事實。又洪木村於原
    審供稱90年12月間，因當時沒有工作，丁○○找伊去他公司
    （利吉洋公司）擔任公司名義負責人，一個月一萬多元，什
    麼事都不用作，未參與公司營運，事發後丁○○教伊說忘情
    水是進口的，後來發現情形嚴重不能擔這個罪，才說出頂替
    的實情等語（見原審卷第95頁至99頁）。觀上開證人王至誠
    ，甲○○、乙○○所述關於忘情水事宜，從無與洪木村接觸
    之陳述，而係均與利吉洋公司丁○○接洽，王至誠更明證伊
    所營利洺企業社結束營業後，被告丁○○繼續自己做，業如
    前述，洪木村所證其於90年12月間在利吉洋公司只是掛名負
    責人，業務仍是丁○○自己經營足堪認定。況90年12月間委
    請洪木村出名擔任利吉洋公司名義負責人時，「龍揚電視購
    物」已於90年7月4日被查獲忘情水禁藥，被告前因涉犯藥事
    法案件，經台灣臺北地方法院於89年7月3日，以89年度訴字
    第48號判處有期徒刑1年6月，緩刑五年確定，有全國前案紀
    錄表在卷可按，其不知悔悟，仍貪圖壯陽禁藥之厚利，為謀
    事發便於卸責，而有90年12月間變更以洪木村為公司負責人
    ，及於本件事發後委請不知利害之洪木村承擔輸入及販賣忘
    情水禁藥之舉，及至洪木村發覺事態嚴重而道出實情，洪木
    村乃經原審法院92年度訴字第779號，就被訴輸入及販售禁
    藥忘情水，為無罪之判決確定，而其所涉犯頂替罪亦經原審
    判處罪刑確定（即本件原審93年訴字第1307 號），凡此均
    有各該判決及案卷可按，足為本件被告丁○○犯罪之佐證。
    反之，洪木村於其被訴違反藥事法案件偵查中所為係其自新
    加坡進口忘情水及其委由電視購物頻道業者販賣之陳述，既
    係因丁○○之請出而頂替之作，所述自非實在，被告丁○○
    自不能據為其有利之辯解。被告於原審審理中既供承忘情水
    係擅自自新加坡進口之禁藥，亦不能以其與洪木村先前勾串
    之詞，反謂自新加坡進口忘情水之事是洪木村所告知，此卸
    責之詞自屬毫無足取。被告否認忘情水係其製造，而其自國
    外輸入有上開證據為據，自足認定。
 四、次查證人王至誠已供證89年7、8月月間就與被告有合作販
     賣忘情水之事，故其未經核准擅自輸入此項禁藥之時間，
     當始自89年間，既於輸入後有提供包裝盒及小瓶委人裝填
     之事，又為禁藥，則其包裝上所載製造日期或進口代理商
     之記載必屬虛偽，所用包裝紙盒及說明，必是被告為販賣
     需要而做，是爭執其包裝盒係淺藍色或淺綠色已無意義。
     至於將藥水染為綠色或藍色為輕而易舉之事，觀衛生署命
     各地方主管機關查緝，及各衛生局來往各公文，多可看出
     各電視頻道所販售忘情水，有藍色、綠色，惟此均為禁藥
     ，觀「合家歡電視購物」店員潘敏慈在查獲調查時供稱「
     老闆教育我們忘情水是屬於「壯陽產品」（見14288號偵查
     卷第9頁），而該忘情水之說明書更附記藍色忘情水用以勃
     起，綠色忘情水可持久（同上偵查卷第10頁），故被查獲
     的忘情水不論為藍為綠，均無改於其為禁藥之本質。遍閱
     本案卷證，本件忘情水（或稱為望情水），其銷售來源及
     電視廣告來源，均不外王至誠所營利洺企業社及被告所營
     利吉洋公司，不涉他人，符合王至誠所証其與被告合作販
     售結束後，被告仍自己繼續販售之事實，是以忘情水當以
     被告為唯一來源，是本件於台北縣政府衛生局於90年7月4
     日在「龍揚電視購物」所查獲者抽取送檢驗（係移由臺北
     市政府衛生局送驗），因91年1月16日臺北市政府衛生局會
     同臺北市政府警察局刑警大隊，在新莊市○○路169號「合
     家歡電視購物」所查獲者，與「龍揚電視購物」所查獲者
     為相同產品，未重複送請檢驗，業據當時查緝人員戊○○
     及丙○○於本院審理中供證甚詳（見本審卷第86頁、105頁
     ）對於其為含有威而鋼成分之禁藥之認定並不生影響。
     被告雖於台灣板橋地方法院檢察署91年度偵字第14288號案
     件偵查中，將利吉洋公司於90年3月26日之進口報單提出為
     証，惟該報單係進口精油及ELYSIAN8ML，前者係裝填小瓶
     ，共為224瓶，而後者為錠片，故二者均非進口忘情水之報
     單，不得混淆，該進口報單顯然與本案忘情水之輸入無關
     ，被告聲請函詢該報單在新加坡之出口公司，及傳訊介紹
     進口該報單所載產品之證人陳國海，因與待證事實無關，
     自無必要。至於「龍揚電視購物」所查獲之忘情水，既經
     檢驗，有檢驗成績書及查獲時之現場紀錄表足稽，無庸再
     傳訊該購物頻道負責人。本件忘情水係含有威而鋼壯陽藥
     物之藥水，其為藥物無庸置疑，不論其為內服或外用均屬
     藥物，被告聲請函詢行政院衛生署外敷是否生效，並無必
     要。
     被告丁○○前曾違反藥事法判處罪刑確定，本件又係違犯
     藥事法規定，足見其習於從事藥物業務，自知進口（輸入
     ）藥物應經中央衛生主管機關核准，發給藥品許可証後始
     得輸入，乃其竟未經許可而輸入，自係明知其為壯陽藥水
     衛生主管機關嚴密管理，故而不聲請許可即擅自輸入，且
     觀其於購物電視頻道之廣告，均明指忘情水為壯陽藥物，
     自係明知其有威而鋼成分而為，辯謂不知其成份，自非可
     採。
     本件事證明確，被告犯行堪以認定。
五、本件查獲之忘情水含有sildenafil即威而鋼成分，且未經中
    央衛生主管機關核准輸入，屬藥事法第22條第2款所稱之禁
    藥。又被告丁○○犯罪後，藥事法亦於93年4月21日修正公
    布生效，依修正後藥事法第82條第1項規定，製造或輸入偽
    藥者，處10年以下有期徒刑，得併科新台幣壹仟萬以下罰金
    ，依修正後藥事法第83條第1項規定，明知為偽藥或禁藥，
    而販賣、供應、調劑、運送、寄藏、牙保、轉讓或意圖販賣
    而陳列者，處7年以下有期徒刑得併科新台幣五百萬元以下
    罰金；然修正前藥事法第82條第1項就製造或輸入偽藥或禁
    藥者，係處7年以下有期徒刑，得併科新台幣十五萬元以下
    罰金，修正前藥事法第83條第1項就明知為偽藥或禁藥，而
    販售、供應、調劑、運送、寄藏、牙保、轉讓或意圖販賣而
    陳列者，係處5年以下有期徒刑，得併科新台幣十萬元以下
    罰金，比較新舊法結果，以裁判前之法律即舊法有利於被告
    丁○○，依刑法第2條第1項但書之規定，應適用修正前之藥
    事法規定。是被告丁○○未經核准擅自輸入禁藥後，連續販
    售與不知情之經銷商牟利，核其所為，係違反修正前藥事法
    第82條第1項之輸入禁藥罪及同法第83條第1項之販賣禁藥罪
    。又被告丁○○先後多次販售禁藥之行為，時間緊接，手法
    相同，所犯係構成要件相同之罪，顯係基於概括犯意反覆為
    之，為連續犯，應依刑法第56條之規定論以一罪，並加重其
    刑。又被告丁○○所犯上揭二罪間，具有方法結果之牽連關
    係，應從一重之輸入禁藥罪處斷。原審予以論科固非無見，
    惟90年7月4日在新店市龍揚電視購物頻道所查獲禁藥忘情水
    ，係台北縣政府衛生局稽查人員查獲，原判決認係臺北市政
    府衛生局會同臺北市政府警察局查獲，其認定事實自有未洽
    。被告上訴意旨仍執陳詞否認犯罪固無理由，惟被告為圖取
    厚利，迎合社會大眾喜用壯陽藥物之不良風氣，於前犯相同
    犯罪後，再為相類藥物之犯罪，原判決未針對其貪圖利益之
    心，併科罰金，即有未當，公訴人上訴意旨就此請求量處較
    重之刑為有理由，並因原判決有上開可議之處，應由本院將
    原判決撤銷改判。爰審酌被告丁○○甫於八十九年間，因違
    反藥事法案件，經法院判處有期徒刑一年六月，緩刑五年確
    定，目前仍在緩刑中，竟猶不知悛悔，為貪圖禁藥厚利，旋
    即再犯本件輸入及販賣禁藥罪嫌，並為隱蔽自己之犯罪，使
    被告洪木村出面頂替，漠視法紀惡性重大，犯後狡飾圖卸，
    未見悔意，且其輸入、販賣之禁藥，內含壯陽西藥，既未經
    核准輸入，未經主管機關審核，對一般民眾身體、健康所可
    能產生之危害甚鉅等一切情狀，量處如主文所示之有期徒刑
    及併科罰金，並諭知罰金易服勞役之折算標準以資懲戒。又
    查獲知忘情水，或未扣案，或已不存在，業經向稽查人員己○○、戊○○查明，復非法定必沒收之禁藥物，爰不為沒收
    之諭知。
據上論斷，應依刑事訴訟法第369條第1項前段、第364條、第299
條第1項前段、修正前藥事法第82條第1項、第83條第1項、刑法
第2條第1項但書、第11條前段、第42條第2項、第55條，現行法
規所定貨幣單位折算新台幣條例第2條，罰金罰鍰提高標準條例
第2條，判決如主文。
本案經檢察官陳宏達到庭執行職務。
中　　華　　民　　國　　94　　年　　5 　　月　　31　　日
　　　　　　　　　刑事第八庭    審判長法　官  吳  敦
　　　　　　　　　　　　　　　　　　  法　官  張傳栗
                                      法  官  沈宜生
以上正本證明與原本無異。
如不服本判決，應於收受送達後十日內向本院提出上訴書狀，其
未敘述上訴之理由者並得於提起上訴後十日內向本院補提理由書
（均須按他造當事人之人數附繕本）。
                                      書記官  鄒賢英
中　　華　　民　　國　　94　　年　　6 　　月　　1 　　日
附錄：本案論罪科刑法條全文
修正前藥事法第82條第1項
製造或輸入偽藥或禁藥者，處七年以下有期徒刑，得併科新臺幣
十五萬元以下罰金。
修正前藥事法第83條第1項
明知為偽藥或禁藥，而販賣、供應、調劑、運送、寄藏、牙保、
轉讓或意圖販賣而陳列者，處伍年以下有期徒刑，得併科新臺幣
十萬元以下罰金。
